【裁判字號】    92,上訴,3455
【裁判日期】    921127
【裁判案由】    瀆職
【裁判全文】
臺灣高等法院刑事判決                          九十二年度上訴字第三四五五號
    上  訴  人
    即自訴  人  丁○○
    被      告  戊○○
                丙○○
                甲○○
                己○○
                乙○○
右上訴人因被告枉法裁判案件，不服臺灣臺北地方法院九十二年度自字第六三八號，
中華民國九十二年九月四日第一審判決，提起上訴，本院判決如左：
    主  文
上訴駁回。
    理  由
一、本件自訴人上訴意旨詳如附件一刑事上訴狀影本所載。
二、按犯罪之被害人得提起自訴，刑事訴訟法第三百十九條第一項前段定有明文；惟
    犯罪之被害人，係指犯罪當時之直接被害人而言，最高法院五十六年度臺上字第
    二三六一號、六十八年度臺上字第二一四號判例，可資參照。又按刑法第一百二
    十四條之枉法裁判罪係為維護司法權之正當行使而設，自屬侵害國家法益之罪，
    其直接受害者為國家，縱裁判之結果，於個人權益不無影響，個人究非因犯罪之
    直接被害人，不得提起自訴，最高法院五十四年度臺上字第二四六號、第一七八
    五號判例、同院七十四年度臺上字第三○七四、五十九年度臺上字第三七六一號
    判決亦足資參照。又不得提起自訴而提起者，應諭知不受理之判決，並得不經言
    詞辯論為之，此項規定於自訴程序亦準用之，刑事訴訟法第三百三十四條、第三
    百四十三條、第三百零七條均定有明文。
三、經查：（一）、本件上訴人即自訴人丁○○（簡稱自訴人）自訴被告戊○○、丙
    ○○、甲○○、己○○、乙○○涉有如附件二刑事自訴狀所載之犯罪嫌疑，係以
    被告等五人擔任最高法院法官所為九十二年度台上字第五號民事判決有枉法裁判
    情事為其論據。惟查，自訴人所指刑法第一百二十四條枉法裁判罪既屬侵害國家
    法益之犯罪，縱自訴人主張因判決結果影響其權益，仍難認為自訴人係本罪之直
    接被害人。自訴人不得提起本件自訴而提起，於法未合；（二）、自訴人雖於自
    訴狀陳稱：枉法裁判屬侵害國家法益之犯罪，因此有個人不能提起自訴之實務見
    解，惟此等見解已超越法律文義解釋之最大外延，因此明確違法違憲等語，惟此
    乃自訴人個人之法律見解。法官依據法律獨立審判，並在審判職責範圍內，而為
    法律之解釋與適用，乃其固有權責，不受自訴人所提法律見解之拘束。綜上兩點
    ，本件自訴人之自訴，於法不合。
四、原審本於同上見解，以自訴人並非犯罪之直接被害人，不經言詞辯論，為自訴不
    受理之判決，核無不合。自訴人上訴意旨如附件一之刑事上訴狀所載，揆之前開
    說明，應為無理由，應予駁回。又本件原審既諭知自訴不受理之判決，本院以上
    訴無理由予以駁回，爰不經言詞辯論為之。
據上論斷，應依刑事訴訟法第三百六十八條、第三百七十二條前段，判決如主文。
中      華      民      國    九十二    年     十一     月    二十七    日
                              臺灣高等法院刑事第二十庭
                                  審判長法  官  葉  麗  霞
                                        法  官  李  春  地
                                        法  官  鄧  振  球
右正本證明與原本無異。
如不服本判決，應於收受送達後十日內向本院提出上訴書狀，其未敘述上訴之理由者
並得於提起上訴後十日內向本院補提理由書（均須按他造當事人之人數附繕本）。
                                        書記官  洪  秋  帆
中      華      民      國    九十二    年     十二     月      一      日


司法院資訊處製作；財團法人民間司法改革基金會備份。
